【裁判字號】    92,訴,1776
【裁判日期】    921225
【裁判案由】    毒品危害防制條例
【裁判全文】
臺灣臺中地方法院刑事判決                        九十二年度訴字第一七七六號
    公  訴  人  臺灣臺中地方法院檢察署檢察官
    被      告  甲○○
    選任辯護人  陳益盛律師
                楊承彬律師
右列被告因違反毒品危害防制條例案件，經檢察官提起公訴（九十二年度毒偵字第一
八四一號），本院判決如左：
    主  文
甲○○施用第一級毒品，累犯，處有期徒刑壹年。
    事  實
一、甲○○於民國八十八年間二度因施用毒品案件，經本院二次裁定送觀察、勒戒後
    ，均認無繼續施用毒品傾向，而由臺灣臺中地方法院檢察署檢察官先後於八十八
    年二月十一日及八十八年三月十六日分別以八十八年度偵字第三六四九號及八十
    八年度偵字第六一九一號不起訴處分確定。其又於八十九年間因施用毒品案件，
    經本院判處有期徒刑六月，並於九十年三月十九日確定在案，復於九十一年三月
    一日易科罰金執行完畢。詎其仍不知悔改，於九十二年五月十六日下午二時三十
    九分許往前回溯三日內（即七十二小時內）之某時，在臺中市某地點，以不詳方
    式施用第一級毒品海洛因一次。嗣經臺中市警察局第六分局執行出矯治機關毒品
    人口調驗工作實施計畫，於九十二年五月十六日下午二時三十九分許通知列管毒
    品人口之甲○○到場採尿，經送驗結果，呈嗎啡陽性反應，始查悉上情。
二、案經臺中市警察局第六分局報告臺灣臺中地方法院檢察署檢察官偵查起訴。
    理  由
一、訊據被告甲○○矢口否認有於右揭時地施用第一級毒品海洛因之行為，辯稱：其
    未曾施用第一級毒品海洛因，警方所送驗之尿液是否為其所排出其有疑義，可能
    是檢驗錯誤或標示錯誤所致，且其曾於九十二年五月十日因扭傷至丙○○診所就
    診而施打不明成分藥劑，該藥劑中疑滲有類似麻醉藥物之成分，懷疑係造成其尿
    液中含有嗎啡成分之原因，倘其有施用海洛因，就不會前警察局採尿云云。經查
    ：
  (一)被告於九十二年五月十六日下午二時三十九分許受臺中市警察局第六分局通知到
    場採尿送驗一節，業據被告於審理中供述明確，其供稱警方於九十二年五月十六
    日通知前去採尿，當天通知即馬上至六分局驗尿，採尿後係親自在送驗紀錄表上
    蓋指印等語（見本院九十二年七月二十四日審判筆錄），復供稱當時所採尿液確
    係其尿液無誤等語（見本院九十二年十二月十一日審判筆錄），另證人辦理本件
    毒品案件之員警乙○○於審理中證稱：被告係第六分局列管毒品之人口，該分局
    依毒品危害防制條例每三個月請其至刑事組採尿，在採尿室將兩個瓶子的尿液各
    裝八分滿，警方再將瓶口由上而下封住，被告將封條按緊，在採尿封緘的過程中
    ，被告均全程在場，未曾離開其視線，待製作完筆錄後即請其回去，而尿液另通
    知中山醫學大學附設醫院藥物濫用檢測中心人員前來收取等語（見本院九十二年
    八月二十一日審判筆錄），復有列管毒品人口尿液檢體採集送驗紀錄表二聯、中
    山醫學大學附設醫院藥物濫用檢測中心出具之篩檢報告及確認結果報告一份在卷
    可資佐證。而被告經警採集並存放在在中山醫學大學附設醫院藥物濫用檢測中心
    之尿液（瓶編號ＢＺ00000000000號）經本院送法務部調查局並經採
    取其血液檢體，與前開尿液比對二者之人類遺傳因子粒線體（即ＤＮＡ）結果，
    其鑑定結果為經比對血液及尿液之人類遺傳因子粒線體ＤＮＡ（ＭｔＤＮＡ）式
    序列者序列相符，因此認為送驗血液及尿液極可能（機率９９、８６﹪以上）為
    同一人或其同母系血緣關係之人所有一節，有法務部調查局九十二年十月二十一
    日調科肆字第０九二００三七二一五０號鑑定通知書一份附卷可稽，其二者相符
    機率高達百分之九十九點八六，足徵本件送驗尿液確係被告排放無誤。被告辯以
    可能警方所送驗之尿液是否為其所排出有所疑義，可能是標示錯誤所致云云，顯
    無足採。
  (二)又被告於九十二年五月十六日下午二時三十九分許受臺中市警察局第六分局通知
    到場採尿送驗結果，呈嗎啡陽性反應，有中山醫學大學附設醫院藥物濫用檢測中
    心出具之前揭篩檢報告及確認結果報告一份在卷可稽。本院為求慎重，復就被告
    為警採集尿液送法務部調查局以螢光偏極免疫分析法、氣相層析質譜儀分析法鑑
    驗結果，呈嗎啡陽性反應一節，有法務部調查局九十二年十一月二十四日調科壹
    字第０九二六二九四０二八０號檢驗通知書一份在卷可參。其尿液二度鑑驗結果
    均呈嗎啡陽性反應。而中山醫學大學附設醫院藥物濫用檢測中心係衛生署濫用藥
    物檢驗認可機構，乃先以免疫酵素分析法為初步檢驗該尿液中呈嗎啡陽性反應後
    ，復以氣相層析質譜儀分析法（ＧＣ／ＭＳ）作進一步之確認檢驗，被告尿液確
    呈嗎啡陽性反應，此法屬衛生署管制藥品管理局訂定之標準檢測法，亦有中山醫
    學大學附設醫院中港分院九十一年三月十八日中山醫港九十一川玉字第九一０八
    一號函附卷可參。按煙毒及安非他命檢驗之步驟主要分為『篩檢』與『確認』，
    以螢光偏極免疫學分析法、薄層分析法篩檢，都可能有干擾因素，造成假陽性反
    應（即會有服用安非他命或嗎啡以外的藥，但尿液中卻出現安非他命或嗎啡反應
    之情形）、或假陰性反應（即有服用安非他命或嗎啡，但尿液中卻無安非他命或
    嗎啡反應之情形）；又上開篩檢方法之錯鋘百分率並非一固定值，而是在不同之
    條件下有不同之錯誤百分比，但如以氣相層析質譜儀分析法做確認，則應不會有
    假陽性反應；亦即任何在初步篩檢中得到陽性反應者，應以氣相層析質譜儀做最
    後確認，才算完成煙毒檢驗工作；綜合論之，任何篩檢方法都可能有發生錯誤之
    情形，故司法判決上，應以氣相層析質譜儀之結果做為依據，有行政院國軍退除
    役官兵輔導委員會臺北榮民總醫院八十三年三月一日（八三）北總內字第一三五
    號函可憑。是以中山醫學大學附設醫院藥物濫用檢測中心以免疫酵素分析法為初
    步檢驗該尿液中呈嗎啡陽性反應後，復以氣相層析質譜儀分析法進一步檢驗被告
    尿液呈嗎啡陽性反應，另經本院就被告為警採集尿液送法務部調查局以螢光偏極
    免疫分析法、氣相層析質譜儀分析法鑑驗結果，亦呈嗎啡陽性反應一節，當無產
    生偽陽性之情形，被告辯以可能係檢驗錯誤云云，尚屬無稽，亦無足採。
  (三)又證人即被告就診之丙○○診所醫師到庭結證稱：被告曾於九十二年五月十日與
    同年七月七日因左臂扭傷而至其診所就診，前次係由林賢平醫師看診，後次則由
    其看診，兩次所開藥物幾乎相同，其中ＳＩＮＫＥＲＮ係注射針劑，其曾於第二
    次看診時增加腎上腺素ＤＥＣＡ於該針劑中以增強藥效，其餘藥物均相同，然該
    二次就診藥物中均未含有嗎啡或海洛因成分等語（見本院九十二年八月二十一日
    審判筆錄），並提出被告就診紀錄一份、藥物成分說明書六紙在卷可稽。足見被
    告雖曾於九十二年五月十日因扭傷至丙○○診所就診醫治，惟當日醫師所開藥物
    並未含嗎啡或海洛因之成分，則該藥物對於本件被告採尿送驗呈嗎啡陽性反應之
    結果當無影響之可能性。被告辯以就診時施打藥劑疑造成其尿液呈嗎啡性反應云
    云，不足採信。
  (四)按海洛因係嗎啡經化學合成半人工合成品，藥（毒）性倍於嗎啡，其經施用進入
    人體，藉人體解毒系統之代謝作用而分解成藥（毒）性較低於嗎啡，故於施用海
    洛因（麻藥）之煙毒嫌犯尿液中，可檢出嗎啡煙毒反應；一般施用毒品，八小時
    內約有百分之八十量於尿中排出，二十四小時後剩餘量之百分之九十再排出，七
    十二小時仍有微量排出，有憲兵司令部八十年五月七日（八十）鑑驗字第一七四
    六號函可參；而海洛因施用入人體後水解還原成嗎啡，再循嗎啡之代謝方式排出
    體外，已據行政院衛生署藥物食品檢驗局（八一）藥檢壹字第００六四三一號函
    說明綦詳。是本件被告於九十二年五月十六日下午二時許經警採尿送驗，參酌上
    開函示意旨，其於九十二年五月十六日下午二時許經警採尿送驗時往前回溯三日
    內（即七十二小時內），確有施用第一級毒品海洛因一次之情事，而被告於本院
    審理中自承其於驗尿前僅在九十二年五月八日在嘉義工作二天，其餘均在臺中市
    工作等語（見本院九十二年七月二十四日審判筆錄），被告於驗尿前三日均在臺
    中市，顯見其施用海洛因之地點應係在臺中市無誤。綜上所述，被告採尿送驗果
    確呈嗎啡陽反應，被告辯以其並未施用第一級毒品海洛因云云，顯係卸責之詞，
    不足採信。
  (五)被告前曾因施用毒品案件，經本院二次裁定送觀察、勒戒後，均認無繼續施用毒
    品傾向，而由臺灣臺中地方法院檢察署檢察官先後於八十八年二月十一日及八十
    八年三月十六日分別以八十八年度偵字第三六四九號及八十八年度偵字第六一九
    一號不起訴處分確定，有不起訴處分書二件及臺灣臺中地方法院檢察署刑案資料
    查註紀錄表在卷足憑，故被告本次再施用第一級毒品海洛因，係屬三犯。本件事
    證明確，被告犯行堪以認定，應予依法論科。
二、核被告甲○○所為，係犯毒品危害防制條例第十條第一項之施用第一級毒品海洛
    因罪。被告持有第一級毒品海洛因進而施用，其持有之低度行為為施用之高度行
    為吸收，不另論罪。被告前因施用毒品案件，經本院判處有期徒刑六月，並於九
    十年三月十九日確定在案，復於九十一年三月一日易科罰金執行完畢，有臺灣高
    等法院被告全國前案紀錄表及臺灣臺中地方法院檢察署刑案資料查註紀錄表各一
    份在卷可稽，其受有期徒刑執行完畢後，五年內再犯本案有期徒刑以上之罪，為
    累犯，應依刑法第四十七條規定加重其刑。爰審酌被告犯罪之動機、目的、手段
    ，前因施用毒品經二次觀察、勒戒後，先後經不起訴處分確定，且曾因施用毒品
    案件，經本院判處有期徒刑六月確定，已有施用毒品之不良犯行，仍不知悔改，
    復有本件犯行，無視於毒品對於自身健康之戕害及國家對於杜絕毒品犯罪之禁令
    ，且犯後猶矢口否認犯行，顯無悔意之犯後態度等一切情狀，量處如主文所示之
    刑。
據上論斷，應依刑事訴訟法第二百九十九條第一項前段，毒品危害防制條例第十條第
一項、第二十條第三項前段，刑法第十一條前段、第四十七條，判決如主文。
中    華      民      國      九十二    年    十二    月    二十五      日
                              臺灣臺中地方法院刑事第十四庭
                                  審判長法  官  楊  真  明
                                        法  官  林  學  晴
                                        法  官  陳      葳
右正本證明與原本無異
如不服本判決，應於收受本判決後十日內向本院提出上訴書狀，其未敘述上訴理由者
，並得於提起上訴後十日內向本院補提理由書狀（均須按他造當事人之人數附繕本）
「切勿逕送上級法院」
                                        書記官
中      華      民      國    九十二    年    十二    月    二十五    日
附錄法條：
毒品危害防制條例第十條第一項：施用第一級毒品，處六月以上五年以下有期徒刑。


司法院資訊處製作；財團法人民間司法改革基金會備份。
